臺灣基隆地方法院民事判決             100年度事聲字第55號
異  議  人  林美玲即林剛健之繼.
即  債務人
相  對  人  有限責任基隆第一信用合作社
法定代理人  黃澤青
上列當事人間因清償債務強制執行事件，異議人對於民國100年6
月29日本院民事執行處100年度司執字第10112號裁定聲明異議，
本院裁定如下：
    主  文
異議駁回。
    理  由
一、按當事人對於司法事務官處理事件所為之終局處分，得於處
    分送達後10日之不變期間內，以書狀向司法事務官提出異議
    ；司法事務官認前項異議有理由時，應另為適當之處分；認
    異議為無理由者，應送請法院裁定之；法院認該異議為有理
    由時，應為適當之裁定，認異議為無理由者，應以裁定駁回
    之，民事訴訟法第240條之4第1項至第3項分別定有明文。查
    本院司法事務官於民國100年6月29日所為之100 年度司執字
    第10112號裁定，已於同年7月6 日送達異議人，有該裁定及
    本院送達證書各1份附卷可憑，異議人於100年7 月14日提出
    異議，有異議人所提出之異議狀附卷可按，經司法事務官認
    異議無理由而送請本院裁定，符合上開法律規定，合先敘明
    。
二、本件異議意旨略以：聲明人為被繼承人林剛健第三順位之繼
    承人，於知悉得繼承林剛健遺產之時，已依法辦理拋棄繼承
    ，自無由聲明人承擔林剛健所負債務之理。又縱認聲明人所
    為拋棄繼承為不適法，惟依民法繼承編施行法第1條之3第 4
    項之規定，繼承在民法繼承編中華民國98年5 月22日修正施
    行前開始，繼承人因不可歸責於己之事由或未同居共財者，
    於繼承開始時無法知悉繼承債務之存在，致未能於修正施行
    前之法定期間為限定或拋棄繼承，且由其繼續履行繼承債務
    顯失公平者，於修正施行後，以所得遺產為限，負清償責任
    。聲明人雖為繼承人之一，惟從未自被繼承人處繼承到任何
    遺產，自不應負擔任何債務，否則即屬顯失公平，爰依法提
    起異議，請求廢棄原裁定等語。
三、按當事人或利害關係人，對於執行法院強制執行之命令，或
    對於執行法官、書記官、執達員實施強制執行之方法，強制
    執行時應遵守之程序，或其他侵害利益之情事，得於強制執
    行程序終結前，為聲請或聲明異議。強制執行法第12條第 1
    項定有明文。是該條所規定之聲請或聲明異議，自係對於強
    制執行之命令，或對於執行法官、書記官、執達員實施強制
    行之方法，強制執行時應遵守之程序，或其他侵害利益之情
    事，請求執行法院救濟之程序規定；倘異議人所主張者，乃
    消滅或妨礙債權人請求之事由，而與強制執行程序是否違誤
    無涉，執行法院即應認異議人之聲明異議為無理由，並以裁
    定駁回之。
四、經查，本件相對人即債權人係以林剛健為債務人之本院95年
    度執字第6649號債權憑證（本件債權與本院90年8 月28日基
    院政民執勤235字第11910號債權憑證所示之債權為同一債權
    ）聲請強制執行，而林剛健已於93年1 月21日死亡，異議人
    為林剛健第三順位之繼承人，雖曾向本院聲明拋棄繼承，惟
    經本院裁定不予備查在案等情，有相對人所提繼承系統表、
    本院100年3 月4日基院義93繼字第77號函、93年6月4日基院
    雅民地93繼132字第11644號函及93年度繼字第132 號民事裁
    定附於本院100年度司執字第10112號民事執行卷宗可稽，是
    依上開資料形式判斷，異議人即屬林剛健之繼承人，依強制
    執行法第4條之2規定，應為前開執行名義效力所及，執行法
    院據以開始強制執行程序，自無違誤；至異議人主張其現已
    依法拋棄繼承，縱認其所為拋棄繼承不合法，亦僅應於其繼
    承林剛健遺產之範圍內負清償債務之責等情，經核均屬執行
    名義成立後，而發生消滅或妨礙債權人請求之事由，縱使屬
    實，亦係實體法上之爭執，應另循民事訴訟程序解決，本件
    強制執行程序不得加以審究。從而，原裁定駁回異議人之異
    議，於法尚無不合，異議人復執陳詞向本院聲明異議，請求
    廢棄原裁定，非有理由，應予駁回。
五、據上論結，本件異議為無理由，依強制執行法第30條之1 、
    民事訴訟法第240條之4第3項後段，裁定如主文。
中    華    民    國   100    年    8     月    8     日
                  民事庭法  官  徐世禎
以上正本係照原本作成。
如對本裁定抗告，應於本裁定送達後10日內，向本院提出抗告狀
，並繳納抗告費新台幣1000元。
中    華    民    國   100    年    8     月    8     日
                        書記官  陸清敏